臺灣高等法院臺中分院民事判決
110年度上易字第200號
上  訴  人  甲男    （姓名、年籍及住居所均詳卷）
被 上訴 人  乙女    （姓名、年籍及住居所均詳卷）
            丙男    （姓名、年籍及住居所均詳卷）
訴訟代理人  楊宇倢律師
上列當事人間請求損害賠償事件，上訴人對於中華民國110年1月
29日臺灣臺中地方法院109年度訴字第1974號第一審判決提起上
訴，本院於110年8月18日言詞辯論終結，判決如下：
    主  文
上訴駁回。
第二審訴訟費用由上訴人負擔。
    事實及理由
壹、程序方面：
    按因職務或業務知悉或持有性侵害被害人姓名、出生年月日
    、住居所及其他足資識別其身分之資料者，除法律另有規定
    外，應予保密。警察人員必要時應採取保護被害人之安全措
    施。行政機關、司法機關及軍法機關所製作必須公示之文書
    ，不得揭露被害人之姓名、出生年月日、住居所及其他足資
    識別被害人身分之資訊，性侵害犯罪防治法第12條定有明文
    。又裁判及其他必須公示之文書，不得揭露足以識別被害人
    身分之資訊。如確有記載之必要，得僅記載其姓氏、性別或
    以使用代號之方式行之，辦理性侵害犯罪案件應行注意事項
    第3點第1項亦定有明文。本件上訴人起訴主張被上訴人2人
    合意性交之行為，有侵害其配偶權之侵權行為事實，被上訴
    人乙女否認上情，並抗辯縱有之，亦係丙男趁伊酒醉意識不
    清之際與之發生性行為等語。基於保護上訴人、被上訴人2
    人之隱私及權益，本件判決關於兩造之姓名、年籍、住居所
    及其他足資識別其身分之資料爰不予以揭露記載，而使用代
    號方式為之。
貳、實體方面：
一、上訴人主張：伊與被上訴人乙女（下稱乙女）為夫妻，乙女
    與被上訴人丙男（下稱丙男）於民國107年12月30日經由網
    路平台愛情公寓網站結識後，隨即相約出遊，並於翌日（即
    31日）相約跨年，嗣於108年1月1日凌晨3時30分許同往論情
    汽車旅館發生性行為，顯已逾越男女正常社交分際，破壞夫
    妻間維繫婚姻之基礎與信賴。丙男之行為雖經臺灣臺中地方
    檢察署(下稱臺中地檢)以不起訴處分偵查終結，但乙女、丙
    男2人（下合稱被上訴人2人）所為行為，顯已不法侵害伊之
    配偶權，且屬情節重大。伊雖與乙女於107年12月24日前即
    進行離婚訴訟，但雙方仍有婚姻關係，被上訴人2人前述逾
    越男女正常社交分際之行為，已侵害伊婚姻之圓滿幸福，致
    伊精神上蒙受重大損害及痛苦。又伊雖於107年10月8日書寫
    同意乙女結交男友、發生性關係之同意書(下稱系爭同意書)
    ，惟系爭同意書應屬無效，不得免除被上訴人2人應負之賠
    償責任等情，爰依侵權行為之法律關係，請求被上訴人2人
    連帶賠償慰撫金新臺幣（下同）100萬元（原審為上訴人敗
    訴之判決，上訴人聲明不服，提起上訴）。並上訴聲明：⑴
    原判決廢棄。⑵被上訴人2人應連帶給付上訴人100萬元整。
二、乙女則以：伊於上述時點並非自願與丙男發生性行為，而係
    丙男趁伊酒醉意識不清之際，與伊為性行為，伊主觀上並無
    侵害上訴人配偶權之故意。又上訴人與伊長年無夫妻之實，
    上訴人既於107年10月8日親自書寫系爭同意書交付伊，同意
    伊可另行結交男友，及與其他男子發生性關係，足見上訴人
    事前已容許伊得與配偶以外之人為性行為 。又伊大學畢業
    後即與上訴人結婚，婚後操持家務而無實質收入，反較上訴
    人長年在外嫖妓買春，且與訴外人林○○（姓名詳卷）長期外
    遇罔顧家庭。詎上訴人不思檢討甚且於107年12月間向伊提
    出離婚訴訟，雙方感情及婚姻狀態已幾破碎，難認上訴人之
    配偶權受有重大侵害。縱使認定上訴人配偶權受有侵害，惟
    上訴人對此亦應負全部過失責任，上訴人向伊請求連帶賠償
    慰撫金100萬元，為無理由等語，資為抗辯，並答辯聲明：
    上訴駁回。
三、丙男則以：伊係透過網路交友平台結識乙女，但乙女當時隱
    瞞已婚身分與伊出遊，雙方進而發生性行為，伊主觀上並無
    侵害上訴人配偶權之故意，上訴人請求伊連帶賠償100萬元
    慰撫金，要乏所據等語，資為抗辯，並答辯聲明：上訴駁回
    。
四、本院得心證之理由：
㈠、按因故意或過失，不法侵害他人之權利者，負損害賠償責任
    。故意以背於善良風俗之方法，加損害於他人者亦同。不法
    侵害他人基於父、母、子、女或配偶關係之身分法益而情節
    重大者，被害人雖非財產上之損害，亦得請求賠償相當之金
    額，民法第184條第1項、第195條第3項、第1項分別定有明
    文。而民法第184條第1項前段規定，以權利之侵害為侵權行
    為要件之一，故有謂非侵害既存法律體系所明認之權利，不
    構成侵權行為。惟同法條後段規定，故意以背於善良風俗之
    方法加害於他人者，亦同。則侵權行為係指違法以及不當加
    及幸福，而夫妻互守誠實，係為確保其共同生活之圓滿安全
    及幸福之必要條件，故應解為配偶因婚姻契約而互負誠實之
    義務，配偶之一方行為不誠實，破壞共同生活之圓滿安全及
    幸福者，即為違反因婚姻契約之義務而侵害他方之權利（最
    高法院55年度台上字第2053號判決意旨參見)。次按當事人
    主張有利於己之事實者，就其事實有舉證之責任，民事訴訟
    法第277條前段定有明文。民事訴訟如係由原告主張權利者
    ，應先由原告負舉證之責，若原告先不能舉證，以證實自己
    主張之事實為真實，則被告就其抗辯事實即令不能舉證，或
    其所舉證據尚有疵累，亦應駁回原告之請求。
㈡、本件甲男與乙女為夫妻婚姻關係現仍存續，為兩造所不爭執
    ，惟甲男主張丙男知悉乙女與甲男仍具有婚姻關係，猶執意
    於108年1月1日凌晨3時30分前往論情汽車旅館發生性行為，
    此情侵害甲男之配偶權云云，已為被上訴人2人所否認，並
    以前詞置辯，是本件應究者為被上訴2人若於前述時間確有
    發生性行為，則是否應對上訴人負損害賠償責任？經查：
  ㊀甲男事前容許乙女與他人發生性行為，甲男之配偶權未受侵
    害，甲男請求乙女賠償精神慰撫金，並無理由：
  ⒈依臺中地檢108年度偵字第7739號不起訴處分書之記載，乙女
    與丙男確有於108年1月1日凌晨3時30分許在論情汽車旅館80
    5號房發生性行為（見原審卷第19頁），此亦為被上訴人2人
    所不爭執，是甲男主張被上訴人2人曾於上述時點發生性行
    為乙節，堪信為真實。
  ⒉觀諸系爭同意書記載：「同意書。本人甲男因十多年來沒有
    和妻子乙女（身分證字號）發生性關係，故即日起同意妻子
    乙女可以交男朋友並且發生任何性關係。此致乙女。立書人
    ：甲男2018年10月8日（全文以手寫）」（見原審卷第233頁
    ）。依系爭同意書所載內容，足認甲男於107年10月8日即同
    意乙女可另行結交男友，甚且容許乙女與其他男子得發生性
    關係。而所謂配偶權，係指配偶間因婚姻關係而成立，用以
    互負誠實義務為內容之權利，甲男既於事前容許乙女與他人
    發生性行為，堪認其主、客觀上已無與乙女維持正常夫妻關
    係並互負誠實義務之期待，甲男簽署系爭同意書時既可預見
    乙女將與他人發生性關係，猶決意以手寫方式書寫系爭同意
    書交付乙女執有，而乙女與丙男發生性行為之時點為108年1
    月1日凌晨，此與甲男書寫系爭同意書之時點僅為月餘，期
    間尚為密接，應認猶屬甲男事前容認範圍，而無侵害上訴人
    配偶權之虞甚明。至甲男於本院主張其已於110年4月27日以
    ○○西屯郵局存證號碼000000號存證信函通知乙女（見本院卷
    第197至201頁），表明其已於提起離婚訴訟時之107年12月7
    日改變心意並提出異議，且乙女於107年12月20日已獲知其
    提出異議之意思表達云云，惟系爭同意書係甲男與乙女雙方
    協議後始簽立之契約，甲男上揭所指提出異議並無任何證據
    證明乙女亦同意甲男之異議，且甲男對乙女所提出之確認雙
    方所簽系爭同意書之契約無效之訴訟，亦已經判決甲男敗訴
    （見本院卷第185至188頁），是甲男此部分所為主張自無可
    採。　　
  ⒊再者，經本院調取甲男與乙女之離婚案件卷宗(案號：108年
    度婚字第117號卷，下稱另案訴訟)，其中附有甲男與訴外人
    林○○之相片及甲男親自書寫之情書，甲男對上開相片所示男
    女為伊與林○○乙情並不爭執，惟主張其與林○○係為玩鬧，始
    拍攝上開相片云云（見原審卷第94頁）。然觀之相片所示畫
    面，分別為林○○身著白色薄紗上衣與甲男之親密合影、渠二
    人之親吻相片、甲男於沙灘上書寫「我愛○○、甲男愛○○」之
    個人留影及甲男與林○○於108年6月17日於卡帝亞汽車旅館之
    相片（見原審卷第153至159、175頁），足認甲男與林○○顯
    然具有逾越男女關係之事實存在，是另案訴訟亦以甲男有外
    遇情事，有責程度高於乙女為由而駁回甲男訴請離婚之請求
    ，有另案判決可稽（見原審卷第69至78、76頁），甲男主張
    係與林○○玩鬧始拍攝上開相片，不足採信。況依乙女提出與
    甲男於107年10月8日簽署系爭同意書時之對話內容，甲男自
    承「我(即甲男)對妳(即乙女)已經心死了，我只當妳是小孩
    的爸爸媽媽，妳一直沒有聽懂意思...我有在外面約妓女、
    援交7、8年吧，之前去看過的時候我就有跟醫生講了...就
    跟你說我沒有辦法跟你當夫妻，你沒有聽懂我的意思喔...
    就跟你說心已經死掉了，你聽不懂喔！...就跟妳講說心死
    掉了有什麼好在一起的，我心都已經死了...不用呀，簽離
    婚協議書簽就好了，你愛幹嘛就幹嘛...我們沒有夫妻之實
    只有夫妻之名...就很像小孩聞到大便的味道一樣就會想吐
    ，就是那一種感覺。」等語（見原審卷第226至231頁）。依
    上所述，足認甲男與乙女間之夫妻情感已甚淡薄，甲男則有
    長年召妓、援交情況，顯然具有對婚姻不忠之可歸責事由，
    而對與乙女間婚姻生活之圓滿、安全及幸福造成嚴重破壞，
    縱且被上訴人2人確有發生性行為，亦難認甲男之配偶權受
    有侵害，是甲男請求乙女賠償系爭慰撫金，為無理由，不應
    准許。
  ㊁丙男並未故意、過失侵害甲男之配偶權，甲男請求丙男賠償
    精神慰撫金，亦無理由：
　　查兩造均不爭執丙男係於107年12月30日透過愛情公寓網站
    結識乙女，被上訴人2人結識後出遊進而於108年1月1日凌晨
    發生性行為乙節，已如上述，可認被上訴人2人於網路平台
    結識前確屬素昧平生，丙男僅能憑乙女揭露於該網路平台之
    個人資訊，得悉乙女之個人背景。參之被上訴人2人歷來之L
    ine對話紀錄，乙女從未向丙男表明已婚身分（見原審卷第3
    27-349頁），而被上訴人2人於108年1月1日凌晨發生性行為
    後，乙女即向丙男追究此事，經檢視被上訴人2人於108年1
    月8日之Line對話紀錄，丙男亦曾質疑乙女「妳不是跟我說
    妳離婚了」，而乙女避而不答，卻改口問「你真的是喜歡我
    嗎？」（見原審卷第345頁）；再觀乙女提出與其友人鄭○○-
    -葉○○108年1月8日之Line對話紀錄，友人詢問乙女「你有跟
    他說你離婚了嗎」，乙女答道「我是不是要回他…你聽錯了
    吧！我正要打離婚官司」等語（見原審卷第356頁）。復依
    甲男提出乙女於108年1月3日與友人之對話內容，乙女自承
    ：「我現在已經知道我什麼事都跟你講了，除了我結婚這件
    事情沒跟你講之外，其他的事我已經全部跟你講了…」（見
    原審卷第105頁）；又依本院調閱甲男對乙女提起之另案損
    害賠償訴訟卷宗(案號：109年度訴字第2748號、本院110年
    度上易字第74號)，甲男於該案亦檢附乙女與其他友人之對
    話光碟譯文，乙女與其他友人聊天過程亦稱：「我應該不可
    靠，因為我騙你我的...我有老公，沒有啦我把我老公講成
    男朋友，其實我覺得老公跟男朋友已經差不多了，想分就分
    了，你看…我當然也是要一點點隱私啊，不是所有的事情都
    跟你講，拜託！我老公也不知道我所有的事情好嗎，我的小
    孩也不知道我所有的事情啊…」、「其實，我結婚這一件事
    情我是昨天才跟他（指案外人○○男）講的，他不知道我很多
    事情...他(○○男）就覺得我很多事情都很神秘，所以他可能
    想要來了解狀況吧...送我什麼，就送了一個情趣用品...他
    (○○男）上一次半夜叫我去警察局也是第一次見面喔，然後
    這一次算是第二次見面...他跟你一樣，他第一次就是要發
    生關係，他才要跟我出來」等語（見原審卷第295、297頁）
    。自乙女與其他友人之對話內容，堪認乙女向有對外隱瞞已
    婚身分與其他男子互動、交往，甚且發生性關係之情事。佐
    以另案乙女於本案發生前數日之107年12月24日晚間至同年1
    2月25日凌晨，亦與網路代號「投資男」之不知名男子透過
    網路交友平台結識後出遊進而發生性行為，核與本案情節相
    仿，且發生日期至為密接，而經甲男以相同情節為由對乙女
    提起損害賠償請求，亦經本院以110年度上易字第74號判決
    甲男敗訴確定，並經本院調閱110年度上易字第74號案卷核
    對無訛，益徵乙女乃有意隱瞞其已婚身分，而與丙男出遊進
    而發生性關係，是丙男辯稱乙女隱瞞已婚身分與其交往乙情
    ，應屬可信，足認丙男並無故意、過失侵害甲男之配偶權，
    甲男請求丙男賠償精神慰撫金，亦乏所據，為無理由。
五、綜上所述，甲男事前容許乙女與他人發生性行為，雙方情感
    至為淡薄，且依甲男與乙女於簽立系爭同意書時之對話內容
    可知，甲男視其與乙女間之婚姻如大便味道，尚難認定甲男
    之配偶權因而受有侵害；另丙男亦無故意、過失侵害甲男之
    配偶權，均已如前述，從而本件甲男依據侵權行為之法律關
    係，請求被上訴人2人應連帶給付上訴人慰撫金100萬元，為
    無理由，應予駁回。原審為上訴人敗訴之判決，並無不合。
    上訴論旨指摘原判決不當，求予廢棄改判，為無理由，應駁
    回其上訴。
六、本件事證已臻明確，兩造其餘之攻擊或防禦方法及所用之證
    據，經本院斟酌後，認為均不足以影響本判決之結果，爰不
    逐一論列，附此敘明。
七、據上論結，本件上訴為無理由，依民事訴訟法第449條第1項
    、第78條，判決如主文。
中　　華　　民　　國　　110 　年　　9 　　月　 　1　　日
          　　    民事第三庭    審判長法　官  黃玉清
　　  　　　　　　　　　　　　        法　官  葛永輝
　　　  　　　　　　　　　　　　      法　官  許旭聖
正本係照原本作成。       
不得上訴。                                    
                                      書記官  陳麗玉  

中　　華　　民　　國　　110 　年　　9 　　月　　1 　　日